---
title: "Proyecto Tickets TD"
author: "José Ignacio Calatayud Cuenca, Marc Donato Merí, Manuel Giner Flores, Marc Navarro Montava, Eduardo Oltra Ramos e Isaac Ruiz Quitero"
date: "2025-03-27"
output: html_document
---

```{r setup, include=FALSE}
knitr::opts_chunk$set(echo = TRUE)
```

# Algoritmo del proyecto.

```{r}

# Cargamos las librerías necesarias.
library(pdftools)
library(stringr)
library(dplyr)
library(lubridate)
library(ggplot2)

```

```{r}

# Función para procesar el contenido de un ticket PDF y extraer información útil.
procesar_ticket <- function(fichero) {
  # Extraemos texto del PDF.
  texto <- pdf_text(fichero)
  # Separamos el texto por líneas.
  lineas <- unlist(strsplit(texto, "\n"))
  
  # Inicializamos variables del encabezado del ticket.
  ubicacion <- NA
  codigo_postal <- NA
  localidad <- NA
  telefono_tienda <- NA
  fecha <- NA
  hora <- NA
  op <- NA
  factura_simplificada <- NA
  importe_total <- NA
  N.C <- NA
  AID <- NA
  AUT <- NA
  ARC <- NA
  tipos_iva <- character()
  
  # Creamos el data frame para los productos.
  productos <- data.frame(
    Descripcion = character(), 
    P.Unit = character(), 
    Peso = character(),
    Importe = character(),
    Tipo_peso = character(),
    factura_simplificada = character(),
    stringsAsFactors = FALSE
  )
  
  # Inicializamos variables de control.
  ticket_valido <- FALSE
  en_productos <- FALSE
  en_total <- FALSE
  zona_pesos <- FALSE
  contador_lineas <- 0
  
  # Iteramos por cada línea del PDF.
  for (linea in lineas) {
    contador_lineas <- contador_lineas + 1
    linea <- str_trim(linea)  # Quitamos espacios extra
    
    
    # SECCIÓN GENERAL.
    
    
    # Detectamos que el ticket es válido si aparece "MERCADONA, S.A."
    if (str_detect(linea, "MERCADONA, S.A.")) {
      ticket_valido <- TRUE
    }
    
    # Si encontramos MERCADONA, S.A decidimos que el ticket es válido y procedemos a extraer la información.
    if (ticket_valido) {
      
      # Línea 2: dirección de la tienda.
      if (contador_lineas == 2) {
        ubicacion <- linea
      }
      
      # Línea 3: código postal y localidad.
      if (contador_lineas == 3) {
        partes_3 <- strsplit(linea, " ")[[1]]
        codigo_postal <- partes_3[1]
        # Construimos la localidad con el resto de los trozos restantes. Sería útil por ejemplo para "La Rioga".
        localidad <- ifelse(
          length(partes_3) >= 2,
          paste(partes_3[-1],
          collapse = " "),
          NA)
      }
      
      # Línea 4: teléfono.
      if (contador_lineas == 4) {
        # Quitamos los espacios en blanco del inicio y final de la cadena y substraemos "TELÉFONO:".
        telefono_tienda <- str_trim(sub("TELÉFONO:", "", linea))
      }
      
      # Línea 5: fecha, hora y operador (OP).
      if (contador_lineas == 5) {
        partes_5 <- strsplit(linea, " ")[[1]]
        fecha <- partes_5[1]
        hora <- partes_5[2]
        op_encontrado <- str_extract(linea, "OP:\\s*\\d+")
        # Comprueba que halla encontrado el op y solo extrae la parte numérica.
        op <- ifelse(
          !is.na(op_encontrado),
          str_extract(op_encontrado,
          "[[:digit:]]+"),
          NA)
      }
      
      # Línea 6: número de factura simplificada.
      if (contador_lineas == 6) {
        # Quitamos los espacios en blanco del inicio y final de la cadena y substraemos "FACTURA SIMPLIFICADA:".
        factura_simplificada <- str_trim(sub("FACTURA SIMPLIFICADA:", "", linea))
      }
      
      # Detección del inicio de productos.
      if (str_detect(linea, "^[ ]*Descripción[ ]+P[.] Unit[ ]+Importe[ ]*$")) {
        en_productos <- TRUE
        next
      }
      
      
      # SECCIÓN PRODUCTOS.
      
      
      # Si esta en productos y no detecta la palabra TOTAL (€).
      if (en_productos && !str_detect(linea, "TOTAL [(]€[)]")) {
        # Línea típica: cantidad, descripción, precio unitario e importe total.
        if (str_detect(linea, "^\\d+\\s+.+\\s+\\d+,\\d{2}\\s+\\d+,\\d{2}$")) {
          matches <- str_match(linea, "^(\\d+)\\s+(.+)\\s+(\\d+,\\d{2})\\s+(\\d+,\\d{2})$")
          cantidad <- as.numeric(matches[1, 2])
          descripcion <- matches[1, 3]
          precio_unitario <- matches[1, 4]
          importe <- matches[1, 5]
          peso <- NA
          for (i in 1:cantidad) {
            temp_row <- data.frame(
              Descripcion = descripcion,
              P.Unit = precio_unitario,
              Peso = peso,
              Importe = NA,
              Tipo_peso = NA,
              factura_simplificada = factura_simplificada,
              stringsAsFactors = FALSE
            )
            productos <- rbind(productos, temp_row)
          }
        }
        # Línea con cantidad, descripción e importe directo.
        else if (str_detect(linea, "^(\\d+)\\s+(.+?)\\s+(\\d+,\\d{2})$")) {
          matches <- str_match(linea, "^(\\d+)\\s+(.+?)\\s+(\\d+,\\d{2})$")
          cantidad <- as.numeric(matches[1, 2])
          descripcion <- matches[1, 3]
          precio_unitario <- matches[1, 4]
          peso <- NA
          # En este caso asignamos el mismo valor a P.Unit e Importe.
          for (i in 1:cantidad) {
            temp_row <- data.frame(
              Descripcion = descripcion,
              P.Unit = precio_unitario,
              Peso = peso,
              Importe = NA,
              Tipo_peso = NA,
              factura_simplificada = factura_simplificada,
              stringsAsFactors = FALSE
            )
            productos <- rbind(productos, temp_row)
          }
        }
        
        # Línea que detecta productos de pescadería, verduras y frutas.
        else if ( str_detect(linea, "^PESCADO$") || zona_pesos == TRUE ||
                  str_detect(linea, "^\\d+(?:\\.\\d+)?\\s+[A-ZÁÉÍÓÚÜÑ]+(?:\\s+[A-ZÁÉÍÓÚÜÑ]+)*$") ||
                  str_detect(linea, "^[A-ZÁÉÍÓÚÜÑ]+(?:\\s+[A-ZÁÉÍÓÚÜÑ]+)*$") ) {
          
          if (str_detect(linea, "^[A-ZÁÉÍÓÚÜÑ]+(?:\\s+[A-ZÁÉÍÓÚÜÑ]+)*$")) {
            descripcion <- linea
            zona_pesos <- TRUE
            tipo <- "Pescado"
          } 
          else if (str_detect(linea, "^\\d+(?:\\.\\d+)?\\s+[A-ZÁÉÍÓÚÜÑ]+(?:\\s+[A-ZÁÉÍÓÚÜÑ]+)*$")) {
            matches <- str_match(linea, "^(\\d+(?:\\.\\d+)?)\\s+([A-ZÁÉÍÓÚÜÑ]+(?:\\s+[A-ZÁÉÍÓÚÜÑ]+)*)$")
            if (!is.na(matches[1, 1])) {
              cantidad <- as.numeric(matches[1, 2])
              descripcion <- matches[1, 3]
              zona_pesos <- TRUE
              tipo <- "Verdura y Frutas"
            }
          }
          else if (str_detect(linea, "^([0-9]+,[0-9]+)\\s+kg\\s+([0-9]+,[0-9]+) €/kg\\s+([0-9]+,[0-9]+)$")) {
            matches <- str_match(linea, "^([0-9]+,[0-9]+)\\s+kg\\s+([0-9]+,[0-9]+) €/kg\\s+([0-9]+,[0-9]+)$")
            peso <- matches[1, 2]  # Extraemos el peso sin "kg"
            precio_por_kg <- matches[1, 3]  # Extraemos el precio sin "€/kg"
            importe <- matches[1, 4]  # Extraemos el importe total
            
            temp_row <- data.frame(
              Descripcion = descripcion,
              Peso = peso,
              P.Unit = precio_por_kg,
              Importe = importe,
              Tipo_peso = tipo,
              factura_simplificada = factura_simplificada,
              stringsAsFactors = FALSE
            )
            productos <- rbind(productos, temp_row)
            zona_pesos <- FALSE
          }
        }
      }
      
      # Fin de productos: aparece la línea de TOTAL (€).
      if (str_detect(linea, "TOTAL \\(€\\)")) {
        en_productos <- FALSE
        en_total <- TRUE
        importe_total <- str_extract(linea, "\\d+,\\d{2}")
      }
      
      # Sección de totales, impuestos y códigos de pago.
      if (en_total) {
        if (str_detect(linea, "N\\.C:")) {
          N.C <- str_extract(linea, "N\\.C:\\s*(\\d+)") %>% 
            str_remove("N\\.C:\\s*")
        }
        if (str_detect(linea, "AID:")) {
          AID <- str_extract(linea, "AID:\\s*(\\S+)") %>% 
            str_remove("AID:\\s*")
        }
        if (str_detect(linea, "AUT:")) {
          AUT <- str_extract(linea, "AUT:\\s*(\\d+)") %>% 
            str_remove("AUT:\\s*")
        }
        if (str_detect(linea, "ARC:")) {
          ARC <- str_extract(linea, "ARC:\\s*(\\d+)") %>% 
            str_remove("ARC:\\s*")
        }
        
        # Detección de los tipos de IVA (se extraen solo los porcentajes).
        if (str_detect(linea, "\\d+%")) {
          iva_matches <- str_match_all(linea, "(\\d+%)")[[1]]
          if (nrow(iva_matches) > 0) {
            tipos_iva <- c(tipos_iva, iva_matches[, 1])
          }
        }
      }
    }
  }
  
  # Unificamos las cadenas de IVA detectadas, eliminando duplicados.
  tipos_iva <- paste(unique(tipos_iva), collapse = ", ")
  
  # Creamos el data frame con la información general del ticket.
  ticket_df <- data.frame(
    archivo = basename(fichero),
    ubicacion = ubicacion,
    codigo_postal = codigo_postal,
    localidad = localidad,
    telefono_tienda = telefono_tienda,
    fecha = fecha,
    hora = hora,
    op = op,
    factura_simplificada = factura_simplificada,
    importe_total = importe_total,
    N.C = N.C,
    AID = AID,
    AUT = AUT,
    ARC = ARC,
    tipos_iva = tipos_iva,
    stringsAsFactors = FALSE
  )
  
  # Retornamos una lista con los dos data frames.
  return(list(ticket = ticket_df, productos = productos))
}

```

```{r}

# Creamos una lista para el procesamiento de todos los tickets.
lista_resultados <- list()

# Obtenemos lista de archivos PDF.
archivos_pdf <- list.files(
  "./data", 
  pattern = "^[0-9]{8}\\s+Mercadona.*\\.pdf$", 
  full.names = TRUE, 
  ignore.case = TRUE
)

# Verificamos que hay archivos.
if (length(archivos_pdf) == 0) {
  stop("No se encontraron archivos PDF en el directorio ./data")
}

# Procesamos cada archivo.
for (pdf in archivos_pdf) {
  tryCatch({
    resultado <- procesar_ticket(pdf)
    lista_resultados[[length(lista_resultados) + 1]] <- resultado
  }, error = function(e) {
    message("Error procesando ", pdf, ": ", e$message)
  })
}

# Combinamos todos los resultados.
tickets_global <- bind_rows(lapply(lista_resultados, function(x) x$ticket))
productos_global <- bind_rows(lapply(lista_resultados, function(x) x$productos))

# Pasamos las columnas de productos_global a númerico.

productos_global <- productos_global %>%
  mutate(
    Peso = as.numeric(gsub(",", ".", Peso)),
    P.Unit = as.numeric(gsub(",", ".", P.Unit)),
    Importe = as.numeric(gsub(",", ".", Importe))
  )

# Visualizamos los resultados.
View(tickets_global)
View(productos_global)

# Guardamos los resultados en un CSV, por si debemos de exportarlos en algún momento.
write.csv(tickets_global, "tickets_global.csv", row.names = FALSE)
write.csv(productos_global, "productos_global.csv", row.names = FALSE)

```


# Introducción.

Este proyecto tiene como objetivo desarrollar un algoritmo en el lenguaje de programación R capaz de realizar un análisis exhaustivo de tickets de compra en formato PDF, específicamente de los obtenidos en establecimientos de Mercadona. A través de este proceso, se busca extraer la información relevante de cada ticket y convertirla en un formato estructurado, como lo es el data frame, que facilita su análisis y manipulación.

La importancia de este proyecto radica en la posibilidad de automatizar el proceso de recopilación de datos de tickets en formato PDF, que a menudo son difíciles de manejar debido a su estructura no estandarizada. El uso de R para esta tarea ofrece una gran flexibilidad y potencia a la hora de trabajar con datos y aplicar técnicas de análisis estadístico y visualización.

El enfoque del proyecto se basa en la creación de un algoritmo eficiente que sea capaz de leer, interpretar y extraer información clave de los tickets, tales como: fecha de la compra, productos adquiridos, cantidades, precios y, especialmente, el impacto de factores como el IVA en el precio final de los productos. Este análisis podría proporcionar valiosas perspectivas sobre cómo ha afectado la evolución del IVA a los precios de productos específicos, lo que permitiría realizar comparativas a lo largo del tiempo.

De este modo, será posible responder a preguntas clave relacionadas con la evolución de precios, las preferencias de consumo y los patrones de compra, tales como:

Aquellas planteadas como comunes.

  -   ¿Cuáles son los 5 productos, de los vendidos por unidades, con más ventas? ¿Cuántas unidades de cada uno se han vendido?

```{r}

# No queremos contar a las bolsas de plástico y Parking por obvias razones.

productos_ud_masvendidos <- productos_global %>%
  filter(is.na(Peso)) %>%
  filter(!Descripcion %in% c("BOLSA PLASTICO", "PARKING")) %>%
  mutate(Descripcion = str_trim(Descripcion)) %>%
  count(Descripcion, sort = TRUE, name = "n_apariciones") %>%
  head(5)

productos_ud_masvendidos

```


  -   Si consideramos la categoría de frutas y verduras, ¿cuáles son los 5 productos más vendidos? ¿Cuántos kilos se han vendido de cada uno de estos productos?


```{r}

productos_fv_masvendidos_nombres <- productos_global %>%
  filter(!is.na(Peso)) %>%
  count(Descripcion, sort = TRUE) %>%
  slice_head(n = 5) %>%
  pull(Descripcion)

productos_fv_masvendidos_nombres

productos_fv_masvendidos <- productos_global %>%
  filter(!is.na(Peso)) %>%
  filter(Descripcion %in% productos_fv_masvendidos_nombres) %>%
  group_by(Descripcion) %>%
  summarise(Peso_total_kg = sum(Peso, na.rm = TRUE)) %>%
  arrange(desc(Peso_total_kg))

productos_fv_masvendidos

```


  -   Si consideramos la categoría de pescado, ¿cuáles son los 5 productos más vendidos? ¿Cuántos kilos se han vendido de cada uno de estos productos?

```{r}

# Definimos las verduras y frutas para poder filtrar nuestro data frame.
VERDUFRUTA <- c("PLATANO", "BANANA", "PEPINO", "BERENJENA", "KIWI VERDE", "CALABACIN VERDE", "COLIFLOR", "MANGO", "ALCACHOFA", "MANZANA GOLDEN", "AGUACATE", "PATATA", "MANDARINA", "HABAS", "TOMATE CANARIO","TOMATE PERA", "LIMON", "PIMIENTO ROJO", "POLVORON GRANEL", "BERENJENA RAYADA GR", "PIMIENTO FREIR", "MELON PIEL SAPO", "TOMATE ENSALADA", "MELOCOTON AMARILLO", "PERA CONFERENCIA", "TOMATE NEGRO", "BROCOLI", "MANZANA GRANNY")

productos_p_masvendidos_nombres <- productos_global %>%
  filter(!is.na(Peso)) %>%
  filter(!Descripcion %in% VERDUFRUTA) %>%
  count(Descripcion, sort = TRUE) %>%
  slice_head(n = 5) %>%
  pull(Descripcion)

productos_p_masvendidos_nombres

productos_p_masvendidos <- productos_global %>%
  filter(!is.na(Peso)) %>%
  filter(Descripcion %in% productos_p_masvendidos_nombres) %>%
  group_by(Descripcion) %>%
  summarise(Peso_total_kg = sum(Peso, na.rm = TRUE)) %>%
  arrange(desc(Peso_total_kg))

productos_p_masvendidos

```


  -   Muestra mediante un gráfico de líneas cómo ha variado el precio por kilo de las bananas y los plátanos en los tickets disponibles, a lo largo del tiempo.

```{r}



```

  -   ¿Cuál es la procedencia de los tickets? ¿Qué ciudad o pueblo tiene un mayor número de tickets?

```{r}

tickets_global %>% 
  count(localidad, sort = TRUE) %>%
  head(10)

```
Como podemos observar Valencia es la ciudad con más tickets.

  -   Muestra mediante un diagrama el número de tickets recogidos cada día de la semana. ¿Si tuvieses que cerrar un día entre semana, qué día lo harías?
  
```{r}

# Contamos los tickets por día de la semana.
tickets_semana <- tickets_global %>%
  mutate( dia_semana = wday(fecha, label = TRUE, abbr = FALSE, week_start = 1)) %>%
  count(dia_semana, name = "tickets") 

# Creamos el diagrama de barras.
ggplot(tickets_semana, aes(x = dia_semana, y = tickets)) +
  geom_col() +
  labs(
    title = "Tickets recogidos según día de la semana",
    x = "Día de la semana",
    y = "Número de tickets")

```

  
Aquellas planteadas por nuestro grupo.

  -   ¿Cuánto ha subido el precio de la carne en el último año?

  -   ¿Qué marca de leche es la más económica en Mercadona?

  -   ¿Cuál es el chocolate más comprado por los consumidores?

  -   ¿Qué carne tiene mejor relación calidad-precio: la de carnicería o la envasada al vacío?

  -   ¿Qué productos han subido más de precio tras los cambios en el IVA?

  -   ¿Cómo varían los precios de frutas y verduras según la temporada?

```{r}
datos_completos <- productos_global %>%
  left_join(tickets_global %>% select(factura_simplificada, fecha), 
            by = "factura_simplificada")

datos_completos %>% 
  filter(Tipo_peso == "Verdura y Frutas") %>%
  mutate(mes = month(dmy(fecha)),
         temporada = case_when(
           mes %in% 3:5 ~ "Primavera",
           mes %in% 6:8 ~ "Verano",
           mes %in% 9:11 ~ "Otoño",
           TRUE ~ "Invierno"
         )) %>%
  ggplot(aes(x = temporada, y = P.Unit)) +
  geom_boxplot() +
  labs(title = "Precio frutas/verduras por temporada", 
       x = "Temporada", 
       y = "Precio (€/kg)")
```

  -   ¿Qué categoría de productos representa el mayor gasto por ticket?

```{r}

productos_global %>%
  mutate(Importe = ifelse(is.na(Importe), P.Unit, Importe)) %>%
  group_by(factura_simplificada, Tipo_peso) %>%
  summarise(gasto = sum(Importe)) %>%
  group_by(Tipo_peso) %>%
  summarise(gasto_promedio = mean(gasto)) %>%
  ggplot(aes(x=reorder(Tipo_peso, -gasto_promedio), y=gasto_promedio)) +
  geom_col() +
  labs(title="Gasto promedio por categoría", x="Categoría")

```

  -   ¿Qué marca de café prefieren los consumidores?

```{r}

cafes <- productos_global %>%
  filter(str_detect(tolower(Descripcion), "café")) %>%
  count(Descripcion, sort = TRUE)

cafes
```

  -   ¿Hay diferencia de precios entre el mismo producto comprado en diferentes fechas?

```{r}

promedio_productos <- productos_global %>%
  group_by(factura_simplificada) %>%
  summarise(n_productos = n()) %>%
  summarise(media = mean(n_productos))

promedio_productos
```

  -   ¿Cuántos productos por ticket se compran en promedio?

```{r}

productos_por_ticket <- productos_global %>% 
  group_by(factura_simplificada) %>% 
  tally()

mean(productos_por_ticket$n)

```

  - ¿Cuál es el día de la semana que Mercadona factura más?

```{r}
# Debemos de ver en que dia de la semana se .
# Hay que convertir la fecha en dias de la semana y el importe total 
# en numerico cambiando la coma por el punto

tickets <- tickets_global %>% mutate(fecha = as.Date(fecha, format = "%d/%m/%Y"), 
                                     dia_semana = weekdays(fecha),
                                     importe_total = as.numeric(gsub(",", ".", importe_total))) %>% 
  select(dia_semana, importe_total) %>%   # Cogemos unicamente estas dos columnas, ya que las otras no son necesarias
  group_by(dia_semana) %>%    # Agrupamos por dias de la semana para calcular el importe de cada dia.
  summarise(total_dia = sum(importe_total, na.rm = TRUE)) %>% # Sumatorio que sume todos los importes totales por dias
  arrange(desc(total_dia)) # Ordenamso de mayor a menor el data.frame

cat("El dia de la semana donde Mercadona a recaudado más es:",tickets$dia_semana[1])

# Si queremos ver la tabla de valores:
print(tickets)
```


- ¿En qué épocas del año se consume más pescado?

```{r}
# Tenemos que calcular el mes del ticket y incluirlo en su estación correspondiente:

meses <- tickets_global %>% 
  mutate(mes = as.Date(fecha, format = "%d/%m/%Y"), # Convertimos en formato fecha la fecha.
         mes = month(mes)) %>% # De fecha a mes.
  select(mes, factura_simplificada) %>% # Seleccionamos solamente las columnas que necesitamos. 
  mutate(estacion = ifelse(mes %in% c(12, 1, 2), "Invierno",# Columna estaciones con condiciones para separar.
                           ifelse(mes %in% c(3:5), "Primavera",
                                  ifelse(mes %in% c(6:8), "Verano", "Otoño")))) %>%
  group_by(estacion) %>% # Agrupamos por estaciones
  select(estacion, factura_simplificada) # Seleccionamos las columnas que nos interesan

estacion_pescado <- inner_join(meses, productos_global, by = "factura_simplificada") %>%
  filter(!is.na(Importe)) %>%
  filter(Tipo_peso == "Pescado") %>%
  group_by(estacion) %>%
  summarise(total_pescado = n()) %>%
  arrange(desc(total_pescado))

print(estacion_pescado)

#Como podemos observar las estaciones donde mas se consume pescado son invierno y primavera.
```


  -   ¿Cuál es el importe total promedio de una compra mensual dependiendo del mes?

```{r}
# Utilizaremos el data frame "meses" con algunos cambios.
# Transformación del data frame con cálculo de importe promedio mensual
meses <- tickets_global %>% 
  mutate(fecha = as.Date(fecha, format = "%d/%m/%Y"),  # Convertimos la fecha a formato Date
         mes = month(fecha),  # Extraemos el número del mes
         importe_total_num = as.numeric(gsub(",", ".", importe_total))) %>%  # Convertimos el importe a numérico
  group_by(mes) %>% 
  summarise(media_importe = mean(importe_total_num, na.rm = TRUE))  # Calculamos el promedio por mes

# Convertimos la columna mes a factor con niveles explícitos para que ggplot ordene correctamente
meses <- meses %>% 
  mutate(mes = factor(mes, levels = 1:12, labels = c("Enero", "Febrero", "Marzo", "Abril", "Mayo", "Junio",
                                                      "Julio", "Agosto", "Septiembre", "Octubre", "Noviembre", "Diciembre")))

# Generamos el gráfico de barras con ggplot
ggplot(meses, aes(x = mes, y = media_importe, fill = mes)) + 
  geom_bar(stat = "identity") +  # Se usa 'stat = "identity"' para indicar que los valores de Y ya están calculados
  labs(title = "Importe promedio de compras mensuales",
       x = "Mes",
       y = "Importe promedio (€)") +
  theme_minimal() +  # Se usa un tema limpio y moderno
  theme(axis.text.x = element_text(angle = 90, vjust = 0.5, hjust = 1))  # Rotamos los nombres de los meses para mejor legibilidad

print(meses) # Mostramos la tabla con los valores exactos.
```


-   ¿Cuáles son los productos que Mercadona podria quitar por su baja demanda?

```{r}
# Calculamos la frecuencia de cada producto en el conjunto de datos
productos_frecuencia <- productos_global %>%
  group_by(Descripcion) %>%
  summarise(frecuencia = n()) %>%
  arrange(frecuencia)

# Seleccionamos los productos con menor frecuencia (baja demanda)
productos_baja_demanda <- productos_frecuencia %>%
  filter(frecuencia <= quantile(frecuencia, 0.25))  # Tomamos el 25% menos comprado

# Mostramos los productos con baja demanda
print(productos_baja_demanda)

# Todos estos productos se han comprado solamente una vez en total.

```



- ¿Cual es el pescado y hortaliza (verdura o fruta) más caro?

```{r}
# Filtramos los productos de pescado y ordenamos por precio unitario descendente
productos_pescado_mas_caro <- productos_global %>%
  filter(!is.na(Tipo_peso)) %>%  # Eliminamos valores NA en Tipo_peso
  filter(Tipo_peso == "Pescado") %>%  # Filtramos solo productos que sean pescado
  arrange(desc(P.Unit)) %>%  # Ordenamos por precio unitario de mayor a menor
  select(Descripcion, P.Unit)  # Seleccionamos solo las columnas relevantes

# Mostramos el pescado más caro
head(productos_pescado_mas_caro, 1)  # Extraemos solo el producto más caro

# Filtramos los productos de verduras y frutas (hortalizas)
productos_verdura_mas_caro <- productos_global %>%
  filter(!is.na(Tipo_peso)) %>%  # Eliminamos valores NA en Tipo_peso
  filter(Tipo_peso != "Pescado") %>%  # Filtramos los productos que NO sean pescado
  arrange(desc(P.Unit)) %>%  # Ordenamos por precio unitario de mayor a menor
  select(Descripcion, P.Unit)  # Seleccionamos solo las columnas relevantes

# Mostramos la verdura/fruta más cara
head(productos_verdura_mas_caro, 1)  # Extraemos solo el producto más caro


# El pescado más caro es la quisquilla mediana con un precio de 27,9 €/kg
# La verdura/fruta más cara es el aguacate con un precio de 5,5 €/kg

```


  -   ¿Qué productos tienen mayor carga impositiva por IVA?

  -   ¿Qué tipo de pan se compra con más frecuencia?

  -   ¿Los consumidores compran más productos frescos o envasados?

  -   ¿Se observa una tendencia de aumento o disminución en la compra de productos ecológicos?

  -   ¿Qué porcentaje del total del ticket corresponde al IVA en promedio?

  -   ¿Hay productos que se compran sistemáticamente juntos (patrones de compra)?

  -   ¿Cuánto gasta en promedio una persona en productos de limpieza por ticket?

  -   ¿Qué producto ha tenido más variación de precio a lo largo del tiempo?

  -   ¿Qué marcas se repiten más en los tickets analizados?

  -   ¿Se puede detectar algún cambio en los hábitos de consumo antes y después de periodos vacacionales?

Además, gracias a la estructura de datos generada por el algoritmo en R, se podrán realizar análisis a gran escala sobre patrones de compra, como la frecuencia de compra de ciertos productos (por ejemplo, diferentes tipos de chocolate), identificar preferencias de los consumidores y realizar predicciones sobre comportamientos de compra futuros. Este enfoque también permite identificar posibles variaciones en los precios debido a factores como promociones, descuentos o cambios en la política fiscal.

En resumen, el proyecto no solo busca desarrollar una herramienta técnica que facilite la lectura y el análisis de tickets en PDF, sino que tiene un enfoque orientado a la toma de decisiones basada en datos. Al poder analizar grandes volúmenes de tickets y obtener datos estructurados, se abren múltiples posibilidades para estudios de mercado, optimización de precios y una comprensión más profunda de los hábitos de consumo.

## Datos del data frame general del ticket

```{r tabla-ticket}
datos_tickets <- tickets_global %>% head(5) 

knitr::kable(datos_tickets, 
             caption = "Ejemplo del data frame con la iformación general referente al ticket", 
             booktabs = TRUE)
# Guardamos los resultados en un CSV, por si debemos de exportarlos en algún momento.
write.csv(tickets_global, "tickets_global.csv", row.names = FALSE)
write.csv(productos_global, "productos_global.csv", row.names = FALSE)
```

Los datos generales referentes al ticket se muestran en la Tabla \@ref(tab:tabla-autos).

## Datos del data frame de productos del ticket

```{r tabla-productos}
datos_productos <- productos_global %>% head(5) 

knitr::kable(productos_global, 
             caption = "Ejemplo del data frame con la iformación de los productos del ticket", 
             booktabs = TRUE)
```

Los datos específicos referentes a los productos del ticket se muestran en la Tabla \@ref(tab:tabla-autos).



